臺灣桃園地方法院刑事判決
110年度交易字第310號
公  訴  人  臺灣桃園地方檢察署檢察官 
被      告  劉永森





            楊孟殷


上列被告因過失傷害案件，經檢察官提起公訴（110年度偵字第8
992號）本院判決如下：
    主  文
劉永森犯過失傷害罪，處拘役拾日，如易科罰金，以新臺幣壹仟
元折算壹日。
楊孟殷犯過失傷害罪，處有期徒刑肆月，如易科罰金，以新臺幣
壹仟元折算壹日。
    事  實
一、劉永森於民國109年6月3日晚間6時57分許，騎乘車牌號碼00
    0—851號普通重型機車，沿桃園市龜山區忠義路2段往林口方
    向行駛，行經桃園市○○區○○路0段000號前，本應注意車前狀
    況，並隨時採取必要之安全措施，且依當時情況並無不能注
    意之情事；楊孟殷於上開時間，在上址之中央劃分島無號誌
    交岔路口，由路旁以小跑步方式穿越道路，本應注意在未設
    行人穿越設施且亦非禁止穿越之路段穿越道路時，應注意左
    右無來車，始可小心迅速穿越，且依當時情況亦無不能注意
    之情事，竟均疏未注意，劉永森遂騎乘機車與穿越道路之楊
    孟殷發生車禍，致劉永森受有軀幹多處挫傷、右側肩胛骨骨
    折、頸椎第6、7節骨折、胸椎第4、11、12節骨折之傷害，
    致楊孟殷受有下背部擦傷、雙手肘擦傷之傷害。
二、案經劉永森、楊孟殷告訴暨桃園市政府警察局龜山分局報告
    臺灣桃園地方檢察署檢察官偵查起訴。
    理  由
壹、程序部分：
    本案據以認定被告2人犯罪之供述證據，其中屬於傳聞證據
    之部分，檢察官及被告2人在本院準備程序及審理時均未爭
    執其證據能力，復經本院審酌認該等證據之作成無違法、不
    當或顯不可信之情況，非供述證據亦查無公務員違背法定程
    序而取得之情事，揆諸刑事訴訟法第158條之4反面解釋、第
    159條至第159條之5之規定，均有證據能力。
貳、實體部分：
一、認定事實之理由及依據：
㈠、被告劉永森部分：
　　本件被告劉永森於上揭時、地因其過失肇致本件交通事故，
    造成告訴人楊孟殷受有前揭傷害之事實，業據被告劉永森於
    本院審理時坦承不諱，並經證人即告訴人楊孟殷於警詢及偵
    查、本院準備程序及審理中證述綦詳，且有道路交通事故現
    場圖、道路交通事故調查報告表㈠㈡、告訴人楊孟殷之長庚醫
    療財團法人林口長庚紀念醫院(下稱長庚醫院)診斷證明書、
    事故現場照片、桃園市政府車輛行車事故鑑定會(下稱車鑑
    會)110年2月2日桃交鑑字第1100000769號函暨附件鑑定意見
    書、桃園市政府交通局110年12月22日函暨附件覆議意見書
    等（見110年度他字第108號卷第43-48頁、109年度他字第63
    23號卷第7、11、57-64、75-80、123-128頁、本院交易字卷
    第39-43頁）在卷可稽，足認被告劉永森上開任意性自白，
    核與事實相符，本案事證明確，被告劉永森確各犯有如事實
    欄一所示之過失傷害犯行，應依法論科。
㈡、被告楊孟殷部分：
　　訊據被告楊孟殷固坦承於上開時、地，與告訴人劉永森發生
    碰撞，告訴人劉永森因而受有前揭傷勢，然矢口否認有上開
    犯行，辯稱：伊穿越馬路沒有過失，因為車鑑會意見適用的
    道路交通安全規則第134條第6款是在禁止穿越路段，但伊的
    情形不適用這個法條，伊沒有違反道路交通安全規則第134
    條第6款之規定，伊穿越的是路口，不是路段云云（見本院
    訴交易字卷第64至65、105頁）。經查：
　⒈被告楊孟殷於上開時、地，由路旁以小跑步方式穿越道路，
    與騎乘機車行經該處之告訴人劉永森發生碰撞，告訴人劉永
    森因而受有前揭傷勢等節，業據被告楊孟殷陳述在卷，核與
    證人即告訴人劉永森於警詢、偵查及本院準備程序、審理時
    之證述相符（見109年度他6323字卷第39-40、107-108頁、1
    10年度偵字第8992號卷第31-33頁、本院審交易字卷第55-59
    頁、本院交易字卷第59-68、109頁），並有上開道路交通事
    故現場圖、道路交通事故調查報告表㈠㈡、告訴人劉永森 之
    長庚醫院診斷證明書（見109年度他字第6323號卷第41-43頁
    ）等在卷可佐，首堪認定。
　⒉按行人穿越道路，應依下列規定：一、設有行人穿越道、人
    行天橋或人行地下道者，必須經由行人穿越道、人行天橋或
    人行地下道穿越，不得在其一百公尺範圍內穿越道路。二、
    未設有前款設施之交岔路口，行人穿越道路之範圍，應於人
    行道之延伸線內；未設人行道，而有劃設停止線者，應於停
    止線前至路緣以內；未設有人行道及劃設停止線者，應於路
    緣延伸線往路段起算三公尺以內。三、在禁止穿越、劃有分
    向限制線、設有劃分島或護欄之路段或三快車道以上之單行
    道，不得穿越道路。四、行人穿越道路，有交通指揮人員指
    揮或有燈光號誌指示者，應依交通指揮人員之指揮或號誌之
    指示前進。無交通指揮人員指揮又無號誌指示者，應小心迅
    速通行。五、行人穿越道設有行人穿越專用號誌者，應依號
    誌之指示迅速穿越。六、在未設第一款行人穿越設施，亦非
    禁止穿越之路段穿越道路時，應注意左右無來車，始可小心
    迅速穿越。道路交通安全規則第134條定有明文。而案發地
    點為無號誌岔路口，並無設有上開條文第1項第1款之行人穿
    越設施，被告楊孟殷為行人，於案發地點之無號誌交岔路口
    由路旁穿越道路時，依上開規定，自應注意左右無來車，始
    可小心迅速穿越，且依當時情況亦無不能注意之情事，竟均
    疏未注意，由路旁以小跑步方式穿越道路，而與騎乘機車行
    經該處亦未注意車前狀況之告訴人劉永森發生車禍，被告楊
    孟殷有過失至明。另本件車禍經送桃園市政府車輛行車事故
    鑑定會鑑定、桃園市政府交通局覆議，亦均同此意見，有車
    鑑會110年2月2日桃交鑑字第1100000769號函暨附件鑑定意
    見書、桃園市政府交通局110年12月22日函暨附件覆議意見
    書（見109年度他字第6323號卷第123-128頁、本院交易字卷
    第39-43頁）在卷可稽。且本件若非被告楊孟殷之過失行為
    ，當不肇致告訴人劉永森受有前揭傷害，是被告楊孟殷之過
    失行為與告訴人劉永森之受傷間，有相當因果關係。綜上，
    本件事證明確，被告楊孟殷犯行堪以認定。
　⒊對被告楊孟殷有利之證據不予以採納之理由： 
　　至被告楊孟殷辯稱其穿越處為路口、非路段，而認其不適用
    道路交通安全規則第134條、上開鑑定及覆議意見違法云云
    ；則雖桃園市政府交通局以110年3月9日桃交工字第1100011
    559號函、110年1月15日桃交工字第1100002611號函略以：
    「桃園市○○區○○路0段000號前中央分隔帶及往桃園方向人行
    道口皆屬交岔路口範圍」、「桃園市○○區○○路0段000號前缺
    口為路口」等語（見110年度偵字第8992號卷第77、81頁)，
    然細究道路交通安全規則第134條第1項第6款所規定者係行
    人於穿越「未設第一款行人穿越設施，亦非禁止穿越之路段
    穿越『道路』時」，應注意左右無來車，始可小心迅速穿越，
    是不論案發地點即被告楊孟殷穿越之處為「路口」或「路段
    」，均屬該款條文「道路」之範圍內，本件案發地點並無設
    置行人穿越設施，亦非禁止穿越路段，然該處仍為道路，業
    如前述，自應適用道路交通安全規則第134條第1項第6款之
    規定。況文義解釋「路口」兩條或多條道路相交會之處，「
    路段」則為介於兩個路口間之馬路區段，則顯然在道路相交
    會之處更應注意往來車輛之交通安全，是行人於未設置行人
    穿越設施、亦非禁止穿越之路段穿越「道路」，不論該道路
    係屬「路口」或「路段」，均應注意左右有無來車，疏無被
    告楊孟殷所稱穿越路口即無庸注意左右來車之理。是被告楊
    孟殷穿越該處道路，自應注意左右無來車，始可小心迅速穿
    越，被告楊孟殷上開辯解，顯無足採，桃園市政府交通局亦
    無從據以為有利被告楊孟殷之認定。　
二、論罪科刑：
㈠、核被告2人所為，均係犯刑法第284條前段之過失傷害罪。被
    告2人均於過失傷害之犯行尚未被有偵查犯罪職權之公務員
    發覺前，主動向前往處理警員自首前開犯行，此有桃園市政
    府警察局龜山分局龜山交通分隊道路交通事故肇事人自首情
    形紀錄表2份附卷可稽（見110年度他字第108卷第39-40頁）
    ，均依刑法第62條前段規定，減輕其刑。
㈡、爰以行為人之責任為基礎，審酌被告劉永森、楊孟殷分別違
    反注意義務之情節及程度、被告劉永森、楊孟殷之行為造成
    告訴人楊孟殷、劉永森受傷結果及傷勢程度，雙方均未達成
    和解或調解亦未賠償告訴人，及考量被告劉永森於本院審理
    時坦承犯行、被告楊孟殷則否認有何過失行為之犯後態度，
    及被告劉永森於自述大學畢業、職業為工程師、已婚家中有
    16歲之子女需其扶養，被告楊孟殷自述為大專畢業、職業為
    資源回收、未婚等（見本院交易字卷第108至109頁）之智識
    程度及生活狀況等一切情狀，分別量處如主文第1項、第2項
    所示之刑，並均諭知易科罰金之折算標準。
據上論斷，應依刑事訴訟法第299條第1項前段，判決如主文。
本案經檢察官李家豪提起公訴，檢察官黃翎樵到庭執行職務。　
中　　華　　民　　國　　111 　年　　4 　　月　　19　　日
                  刑事第十六庭    法　官  鄧瑋琪
以上正本證明與原本無異。
如不服本判決應於收受判決後20日內向本院提出上訴書狀，並應敘述具體理由。其未敘述上訴理由者，應於上訴期間屆滿後20日內向本院補提理由書(均須按他造當事人之人數附繕本)「切勿逕送上級法院」。　　　　　　　　　　　　　　　　　　　
　　　　　　　　　　　　　　    　書記官　陳崇容　　
中　　華　　民　　國　　111 　年　　4 　　月　　20　　日